【裁判字號】    91,自,740
【裁判日期】    921014
【裁判案由】    妨害自由等
【裁判全文】
臺灣臺北地方法院刑事判決                          九十一年度自字第七四○號
    自  訴  人  甲○○  男  三.
                戊○○
    右二人共同
    代  理  人  黃香律師
                鄭斌濟律師
    被      告  丁○○
                辛○○  男  八.
                乙○    男  八.
    右三人共同
    選任辯護人  解家源律師
                唐月妙律師
                黃晶雯律師
右列被告等因妨害自由等案件，經自訴人提起自訴，本院判決如左：
    主  文
丁○○行使變造私文書，足以生損害於他人，處有期徒刑月，如易科罰金，以佰
元折算壹日；又連續公然侮辱人，處拘役伍拾日，如易科罰金，以佰元折算壹日；
其餘被訴妨害自由、散布九十一年十月一日通告及九十一年九月三十日臨時會議記錄
加重誹謗部分均無罪
辛○○被訴妨害自由、加重誹謗部分均無罪。
乙○被訴妨害自由部分無罪。
    事  實
一、丁○○為居住在金山惠安大樓（位於臺北市○○○路○段二五號，下稱金山大樓
    ）之住戶，因該大樓於民國九十一年七月間欲以每臺新臺幣（下同）一百一十九
    萬元向永大機電工業股份有限公司（下稱永大公司）購置二臺電梯設備，恰逢「
    友美飯店」重新裝潢而有購置電梯之必要，遂委由其擔任「友美飯店」之總經理
    之友人以「友美飯店」名義向永大公司詢價，並由永大公司承辦人員丙○○傳真
    業主及地點均為友美飯店、與金山大樓前欲購置之相同廠牌、種類、規格之二臺
    電梯設備共僅一百八十萬元之估價單（編號為Ｚ0000000號，下稱系爭估
    價單）與丁○○，丁○○為便於向大樓住戶說明，遂基於行使變造私文書之犯意
    ，委由姓名年籍不詳而不知情之工讀生將上開估價單上之業主及地點均更改為金
    山大樓，並將該估價單提供金山大樓管理委員會（下稱管委會）參考以行使，足
    以生損害於永大公司，並使經手購買電梯事宜而分任金山大樓管委會主任委員及
    財務委員之甲○○及戊○○遭受是否有不法犯行之質疑。
二、丁○○因與甲○○及戊○○就渠等是否已遭罷免產生爭執，丁○○遂另行起意，
    基於公然侮辱人之概括犯意，於民國九十一年十月十五日上午某時該大樓七、八
    樓所有權人會議及翌日上午十時許該大樓十一、十二樓所有權人會議召開而多數
    人均得以共見共聞時，在該大樓之會議室，以「不要臉」、「下三爛」、「卒仔
    （閩南語）」、「你是吃奶的」、「你戊○○卡大粒（閩南語）」、「你是專門
    在給人吃奶，嘆呷查某，臭嘴鴨（閩南語）」等足以妨害他人名譽之語侮辱甲○○及戊○○。
三、案經甲○○及戊○○提起自訴。
    理  由
壹、有罪部分：
一、按關於刑法第二百十條偽造私文書罪，其得提起自訴之被害人，依司法院院字第
    一七○二號解釋及本院二十五年上字第五○一九號、二十九年上字第一七八七號
    判例所示意旨，應不以文書之真名義人為限。苟因該項偽造或變造之文書足以蒙
    受損害者，即屬本罪之直接被害人，可提起自訴，此有最高法院七十一年度第十
    七次刑事庭會議決定要旨可參，是本件自訴人雖非被告丁○○所變造私文書之真
    名義人，然由自訴人所訴意旨，該項變造之文書足以使自訴人遭受是否有不法行
    為之質疑而蒙生損害，則揆諸前開說明，自訴人自可就此部分提起自訴，合先敘
    明。
二、訊據被告丁○○固坦承其曾借用「友美飯店」名義向永大公司丙○○詢價每臺電
    梯九十萬元後，而收受丙○○所傳真之系爭估價單，並將系爭估價單提供與金山
    大樓管委會及其曾於九十一年十月十五日及翌日金山大樓七、八樓所有權人會議
    及十一、十二樓所有權人會議中口出如犯罪事實欄所列之言語，然否認有何行使
    變造私文書及公然侮辱之犯行，並辯稱：當時伊取得系爭估價單後就提供與金山
    大樓管理處人員，公布系爭估價單後，因很多住戶看不懂，所以管委會才請人幫
    忙打字，因為管委會沒有電腦，所以會到伊公司請工讀生幫忙改，改完後就自行
    拿走了，但那時，伊並不在場，而九十一年十月十五日及翌日開會時，伊係罵一
    群人，並沒有指明何人，自訴人有無在場，伊不知情云云，選任辯護人則辯以：
    案發當時係自訴人二人與丁○○發生口角糾紛，雙方互罵，丁○○係基於自辯、
    自衛而與自訴人二人互罵，而亦無證據證明系爭估價單為丁○○所變造等語，然
    查：
（一）證人丙○○於本院調查中到庭結證稱：系爭估價單係由伊傳真與丁○○，但系
      爭估價單與伊傳真之估價單就業主及地點均不同，其餘丙○○之簽名、聯絡電
      話、永大公司估價稅務章均為伊所親為，與原傳真之估價單並無不同，系爭估
      價單與自訴人取得之估價單（編號Ｚ0000000號估價單，見本院卷第三
      四頁，為自證六之四），二者之電梯規格、種類及廠牌一樣，二者之所以會有
      價差，係因各估價單所附之材質表記載之材質、內裝及施工項目有不同等語（
      見本院九十二年一月二十四日訊問筆錄），而被告丁○○對於為使其他住戶方
      便比對而確有更改系爭估價單所載之業主及地點之情亦不爭執，且觀諸系爭估
      價單（見本院卷第三三頁，即自證六之三），業主及名稱分為金山大樓、臺北
      市○○○路○段二五號，而非如被告丁○○所稱「友美飯店」，足認系爭估價
      單確為經變造之估價單，且單觀諸被告丁○○及自訴人所取得二有價差之估價
      單而言，系爭估價單之變造行為，亦足使一般人對於永大公司之商譽產生疑問
      而足以生損害於永大公司，並使人產生自訴人是否涉犯不法行為之質疑。另被
      告辛○○亦稱：伊與丁○○、庚○○一同去永大公司詢問，永大公司洪姓男子
      拿出報價單，伊要將正本拿起來，該男子說不行，所以伊將正本交給丁○○，
      而丁○○說是由其秘書更改估價單之抬頭等語（見本院九十一年十二月十六日
      訊問筆錄第八頁、九十二年九月十六日審判筆錄第一○頁），由證人丙○○及
      被告辛○○所述情節，可知被告丁○○為實際前往永大公司詢價而取得系爭估
      價單之人，參以被告丁○○就系爭估價單為其公司工讀生所更改一節亦不否認
      ，則系爭估價單上業主及地點之更改，被告丁○○實難推諉不知，被告於本院
      審判中所辯系爭估價單變造時伊不在場云云，顯與常情事理有違，難以採信。
（二）自訴人二人於九十一年十月十五日及翌日均有出席金山大樓七、八樓所有權人
      會議及十一、十二樓所有權人會議而遭被告丁○○以如犯罪事實欄所示言語辱
      罵一節，業經自訴人二人於本院審理中指訴明確，而證人即居住金山大樓七樓
      之己○○到庭結證稱：伊有參加金山大樓於九十一年十月十五日召開之所有權
      人會議，伊有聽到被告丁○○辱罵自訴人二人，辱罵的內容與九十一年十月十
      六日錄得之光碟片內容相同，內容是說戊○○為「賺錢查某（閩南語）」等語
      （見本院九十二年三月十八日訊問筆錄第三、八頁）；證人即居住金山大樓八
      樓之庚○○到庭結證稱：因為伊父親亦有購買金山大樓十一樓之房子，所以伊
      曾參加九十一年十月十五日及翌日所召開七、八樓及十一、十二樓所有權人之
      會議，於九十一年十月十五日開會時，伊到場時，自訴人二人、己○○及被告
      丁○○都已經先到了且發生爭執，伊有看到自訴人二人及丁○○兩邊對罵，但
      對罵的內容已經不記得了，而九十一年十月十六日開會時，因為伊剛好與旁邊
      的人對話，所以並無聽清楚被告丁○○有無罵自訴人二人，但在十六日時，自
      訴人戊○○有帶Ｖ八去攝影等語（見本院九十二年三月十八日訊問筆錄第一五
      頁至第二五頁），且自訴人戊○○於九十一年十月十六日開會時所拍攝之影音
      光碟片經本院當庭勘驗結果，該光碟片拍攝時間共八分三十八秒，為連續拍攝
      ，地點在某一會議室，並拉有「金山惠安大樓管理委員會第四屆第一次區分所
      有權人會議」之紅色布條，會議室內設有長方形會議桌，被告丁○○及辛○○
      坐在長方形會議桌較短的那一邊，會議桌較長的兩側有其餘十餘人在座，證人
      庚○○亦在座，而會議中自訴人甲○○、戊○○及被告丁○○（分別簡稱為「
      李」、「陳」、「許」）之對話如下：「‧‧‧許：給我出去，不要臉、不要
      臉。李：等司法後再講。許：我們合法罷免他。陳：丁○○，憑什麼罷免，你
      是住在十四樓的房客，你憑什麼罷免？許：出去，十五坪要管整棟。陳：不管
      我幾坪，我是這裡的所有權人。許：那你、那你，什麼你的房客。陳：我們十
      四樓是共有的，他是我們十四樓的房客，沒有資格罷免。許：我是三樓的業主
      ，怎麼樣，不要臉，那一間你買不起，出去。‧‧‧李：我是表明自己的身份
      。許：什麼身份，下三爛，卒仔（閩南語）。‧‧‧。陳：我是十樓的所有權
      人，不能進來開會，把我趕出去，哪有這回事，我是十樓的所有權人，不能進
      來開會？許：十五坪要管一棟大樓。李：十五坪就不是人喔。許：我是不是住
      戶，去法院問，不要臉，兩個禮義廉恥的字，有唸書吧，臺灣字你有認識嗎？
      李：相罵你最內行。許：沒你在行，你是吃奶的，出去。李：吃你的乳。許：
      你沒資格啦！你戊○○卡大粒（閩南語），你吃他的。陳：我不是給人吃奶的
      。許：你是專門給人吃奶，嘆呷查某（閩南語），臭嘴鴨（閩南語）。‧‧‧
      」此有本院九十二年四月二十三日勘驗筆錄在卷可參，由上開光碟片勘驗之譯
      文上下文觀之，被告丁○○顯因與自訴人二人發生爭執而對自訴人二人出言如
      犯罪事實欄所示之語，且在與人發生口角爭執時，爭執雙方自可據理力爭，並
      不因對方亦口出惡言即可亦以惡言相向，況被告丁○○於爭執時對自訴人二人
      所出如犯罪事實欄所示之語，顯已逾自衛、自辯之程度而達足以毀損自訴人二
      人名譽之程度，應認被告丁○○確曾於九十一年十月十五日上午某時及翌日上
      午十時許所召開之所有權人會議中公然出言侮辱自訴人二人，被告丁○○上開
      所辯，顯與實情不符，難以採信。
（三）本件事證業已明確，被告丁○○行使變造私文書、連續公然侮辱之犯行均堪以
      認定。
二、按刑法上偽造、變造文書之主要區別，在於偽造係無制作權人不法制作，具有創
    謂，最高法院著有七十八年度臺上字第三六六三號裁判要旨可參，是被告丁○○
    委由不知情之人將系爭估價單上變更業主及地點，並未變更其本質，應屬變造而
    非偽造，故核被告丁○○所為，係犯刑法第二百十六條、第二百十條之行使變造
    私文書罪（自訴人主張偽造容或有所誤會，然本院調查及審理中均針對系爭估價
    單之變更業主及地點予自訴人及被告丁○○雙方充分陳述意見並調查證據，並無
    礙於自訴人或被告丁○○之權益）及刑法第三百零九條第一項之公然侮辱罪。被
    告丁○○委由不知情之工讀生更改系爭估計單上之業主及地點，為間接正犯。被
    告丁○○委由他人變造系爭估價單之行為，為事後行使之高度行為所吸收，不另
    論罪。被告丁○○於九十一年十月十五日及翌日開會時以一行為同時出言侮辱自
    訴人二人，為想像競合犯。又被告前後二次公然侮辱自訴人二人之行為，時間緊
    接，犯罪手法相仿，觸犯構成要件相同之罪名，顯係基於概括犯意而為之，為連
    續犯，應依刑法第五十六條之規定論以一罪並加重其刑。被告所犯上開二罪間，
    犯意各別，行為不同，應分論並罰。爰審酌被告雖係因所居住社區之公共事務而
    與自訴人二人發生爭執，然於本院審理中矢口否認犯行，亦無悔意，犯後態度不
    佳，縱因公共事務與自訴人二人發生爭執，竟不思循正當法律途徑處理，而以足
    以毀損自訴人二人名譽之話語公然侮辱自訴人二人，犯罪手段實有可議之處及對
    於自訴人二人名譽及永大公司所生之損害等情狀，分別量處如主文所示之刑，並
    均諭知易科罰金之折算標準。
三、自訴意旨另以：被告丁○○於九十一年九月三十日金山大樓管委會臨時委員會召
    開時散布變造之系爭估價單，並將系爭估價單張貼於大樓公布欄以誹謗自訴人甲○○及戊○○之名譽，因認被告就此部分涉犯刑法第三百十條第二項之加重誹謗
    罪嫌云云，惟被告丁○○堅決否認有上開犯行，並辯稱：伊僅將系爭估價單交給
    管理處人員，並非伊所散布或張貼等語。經查：自訴人戊○○亦自陳：系爭估價
    單是有人散發給住戶，伊是在信箱內拿到的，並不知道何人散發等語（見本院九
    十一年十二月十六日訊問筆錄第四頁），而證人庚○○於本院到庭證稱：伊有參
    加九十一年九月三十日所召開之臨時委員會，當時管委會有發電梯比價估價單二
    份，但不是丁○○發的等語（見本院九十二年三月十八日訊問筆錄第二四頁），
    且觀諸卷附臨時管委會會議記錄內容並無相關情形之記載，自訴人亦無法提出事
    證足證被告丁○○有何散布及張貼經變造系爭估價單之行為，況單純觀諸系爭估
    價單之記載，僅說明電梯之報價，並無任何足以毀損自訴人名譽之記載，尚乏積
    極證據足資證明被告丁○○有自訴人所指上開犯行，此部分不能證明被告丁○○
    犯罪，即應為被告丁○○無罪之判決，惟因自訴人認此部分與前開經本院認定有
    罪之行使變造私文書部分有裁判上一罪關係而提起自訴，爰就此部分不另為無罪
    之諭知。
貳、無罪部分：
一、自訴意旨略以：丁○○、乙○及辛○○於九十一年十月初前往富邦銀行民生東路
    分行，未經金山大樓主任委員甲○○及財務委員戊○○之同意，將原戶名為金山
    大樓管委會代表人甲○○（帳號為000000000000號，下稱甲帳戶）
    內存款二百二十萬零六千五百四十六元轉入另行開立戶名為金山大樓管委會代表
    人丁○○、乙○之帳戶（帳號000000000000號，下稱乙帳戶）內，
    以強暴、脅迫之方式妨害甲○○及戊○○行使提領款項之權利；丁○○及辛○○
    於九十一年九月三十日（自訴意旨誤繕為九十一年十月一日）召開金山大樓管委
    會臨時委員會時以言詞誹謗甲○○、戊○○，會後更散布甲○○及戊○○遭解除
    職務、信用破產之通告（見本院卷第二五頁）及臨時委員會會議記錄（見本院卷
    第二六頁至三○頁）以誹謗甲○○及戊○○之名譽；而於召開九十一年十月十五
    日及同年月十六日區分所有權人會議時，丁○○、乙○及辛○○故意不將開會通
    知寄發與甲○○及戊○○，而於上開二日上午開會時，丁○○以辱罵「死出去」
    之方式不讓甲○○及戊○○進入會場，妨害甲○○及戊○○行使權利，因認丁○○、辛○○均涉犯刑法第三百零四條妨害自由罪嫌及第三百十條第二項加重誹謗
    罪嫌、乙○涉犯刑法第三百零四條妨害自由罪嫌等語。
二、按犯罪事實應依證據認定之，無證據不得認定犯罪事實；不能證明被告犯罪者，
    應諭知無罪之判決，刑事訴訟法第一百五十四條第二項及第三百零一條第一項分
    別定有明文。次按刑法第三百零四條第一項強制罪，係以強暴、脅迫使人行無義
    務之事或妨害他人行使權利為其要件，故強制罪需行為人以強暴、脅迫方式為之
    始足當之，而所謂強暴，係指以有形之實力不法加諸於人，所謂脅迫，則係指以
    對人身施以攻擊為內容之惡害告知。另表見自由乃憲法第十一條明揭保障之基本
    自由，為調適刑法誹謗罪對表見自由之限制所產生之對立矛盾，刑法第三百十一
    條第三款特規定對於可受公評之事，以善意發表言論而為適當之評論者，不罰，
    以作為誹謗罪之阻卻構成要件事由，而所謂以「善意」發表言論，係指非出於惡
    意而發表言論，表意人只要係針對公益有關之事提出其主觀意見或評論，而非以
    損害他人名譽為唯一之目的者，即可推定表意人係出於善意，所謂「可受公評之
    事」則係指與公眾利益有密切關係之事務，至於「適當之評論」則係指其評論不
    偏激而中肯，未逾越必要範圍之程度者而言，是凡表意人基於善意就與公益有關
    事務而可受公評之事為適當之評論時，不論其內容之真實性，亦不論其是否有害
    被評論者之名譽，均應受憲法言論自由之保障。
三、自訴人認被告丁○○、乙○及辛○○涉犯刑法第三百零四條之妨害自由罪及被告
    辛○○另涉犯加重誹謗罪嫌，無非係以臺北市政府工務局建築管理處以九十一年
    十月八日所發北市工建寓字第○九一六八五三一八○○號函檢送同意受理金山大
    樓管委會組織備查函、甲帳戶之印鑑卡、甲帳戶客戶存提記錄單、甲帳戶印鑑事
    故申請暨授權書、乙帳戶客戶存提記錄單、臺北市○○○路○段二五號三樓之一
    五號建物登記謄本、署名臨時主席辛○○於九十一年十月一日所發之通知、金山
    大樓管委會九十一年九月三十日臨時委員會會議記錄、自訴人委由律師寄發與永
    大公司之存證信函、永大公司編號Ｚ0000000號估價單、編號Ｚ0000
    000號估價單、永大公司寄發與金山大樓管委會主委甲○○之存證信函、臺灣
    省合作金庫各類存款分戶交易明細表及聯邦銀行中山分行所出具之證明書為其論
    據。然訊據被告丁○○、乙○及辛○○三人均堅決否認有上開犯行，並均辯稱：
    於九十一年九月三十日召開金山大樓管委會臨時委員會後，有製作臨時會議記錄
    ，決議凍結金山大樓管委會之帳戶，並經提供相關會議記錄後，富邦銀行才同意
    以金山大樓管委會代表人丁○○及乙○之名義另立乙帳戶，而將甲帳戶內二百二
    十萬零六千五百四十六元轉入新開之乙帳戶內。而九十一年十月十四日至同年月
    十六日召開所有權人會議時，係每二層樓之區分所有權人分組開會，並非伊等負
    責寄發開會通知，開會通知係由管委會人員放在住戶信箱內，且於九十一年十月
    十五日、同年月十六日上午召開七、八樓、十一、十二樓分組所有權人會議時，
    均無使用強暴、脅迫之手段使自訴人二人離去等語，被告辛○○則另辯稱：九十
    一年九月三十日臨時委員會之會議記錄，因為伊是專案小組之負責人，伊當然要
    簽名以表示負責，並非由伊去散發或張貼等語。被告丁○○則辯稱：當時自訴人
    公布之估價單並未一併將材質表公告等語，經查：
（一）就自訴人自訴被告丁○○、乙○及辛○○施強暴、脅迫妨害自訴人行使擔任金
      山大樓主任委員及財務委員提領金山大樓管委會款項之部分：
      自訴人甲○○及戊○○固均不否認被告丁○○、乙○及辛○○三人並未施有形
      之實力不法加諸於渠等，亦未以對渠等人身施以攻擊為內容之惡害告知等節，
      而依據九十一年九月三十日召開之金山大樓管委會臨時委員會之結論，成立由
      辛○○、陳鴻章、吳信宗、庚○○及丁○○組成之專案小組清查歷年帳目，並
      請管理處函聯邦銀行凍結存款，此有該會議記錄（見本院卷第三○頁）在卷可
      參，且甲帳戶之印鑑變更及轉匯二百二十萬元零六千五百四十六元至乙帳戶，
      係由金山大樓管委會、丁○○、乙○向該富邦銀行中山分行提出印鑑掛失兼更
      換新印鑑之申請，並提出金山大樓管委會九十一年十月一日（九一）金惠管字
      第○○一七號函及九十一年十月一日通告分別說明由丁○○、辛○○代理甲○○及戊○○執行職務及甲○○、戊○○職務經金山大樓臨委會決議解除職務後
      ，由丁○○、乙○依銀行規定填具存摺類存款取款憑條及存摺類存款存入憑條
      後將二百二十萬元零六千五百四十六元由甲帳戶轉入乙帳戶內，此有該分行九
      十一年十一月十五日所發（九十一）富銀中字第一九六號及九十一年十一月二
      十九日所發（九十一）富銀中字第二○七號函函附資料在卷可稽，尚難認被告
      丁○○、乙○及辛○○就此部分有何施強暴、脅迫之行為，實難僅憑未得自訴
      人同意即認與刑法第三百零四條第一項強制罪之構成要件相符。
（二）就自訴人自訴被告丁○○、乙○及辛○○施強暴、脅迫妨害自訴人行使所有權
      人參與九十一年十月十五日及翌日上午所召開之所有權人會議之權利部分：
      被告三人於本院調查中均供稱：九十一年十月十四日起至同年月十六日之區分
      所有權人會議係依樓層分組開會，自訴人所主張之二會議為分屬七、八樓及十
      一、十二樓區分所有權人分組會議，而自訴人二人均非屬上開樓層，且亦非由
      渠等寄發通知，渠等並無故意或施強暴、脅迫不讓自訴人二人參加上開會議等
      語。就被告丁○○、乙○及辛○○故意不發通知單通知自訴人二人開會之事宜
      ，自訴人並無其他證據可資佐證，且自訴人所指之故意不發通知單之方法，亦
      核與強制罪強暴、脅迫之構成要件相左，尚難認構成強制罪。另自訴人二人均
      不否認被告丁○○、乙○及辛○○於區分所有權人分組會議召開時並未施有形
      實力不法加諸於渠等，且未以對渠等人身施以攻擊為內容之惡害告知等節，證
      人己○○亦證稱：開會時，丁○○並無對自訴人有肢體上面的碰觸，也無以脅
      迫之話語要自訴人離去等語（見本院九十二年三月十八日訊問筆錄第一二頁）
      ，雖證人己○○於本院調查時到庭證稱：被告丁○○以叫自訴人二人「死」出
      去辱罵方式叫自訴人二人離去等語（見同上筆錄同頁），而本院勘驗九十一年
      十月十六日會議召開時所拍攝之光碟片亦有被告丁○○對自訴人稱「你給我死
      出去」等語（見本院九十二年四月二十三日勘驗筆錄第三頁），惟被告丁○○
      所使用之上開表達方式，僅為言語使用上之不加修飾而欠妥當，尚難認已達強
      制罪所定強暴、脅迫之程度，是就此部分，均難認被告三人有何施強暴、脅迫
      妨害自訴人二人行使權利之犯行。
（三）就自訴人自訴被告丁○○、辛○○於九十一年九月三十日金山大樓管委會臨時
      委員會開會時誹謗及事後散發通告（見本院卷第二五頁）、於金山大樓管委會
      臨時委員會會議紀錄（見本院卷第二六頁至三○頁）加重誹謗自訴人名譽部分
      ：
    (1)觀諸該通告（見本院卷第二五頁）之內容，僅說明甲○○及戊○○自九十一年
      十月一日起經金山大樓臨委會決議解除職務，並自同日起辦理移交，而甲○○
      及戊○○所涉民刑責任，已依法訴究中等情，而金山大樓管委會（法定代理人
      為丁○○）亦確於九十一年十月八日具狀向臺灣臺北地方法院檢察署就自訴人
      二人涉犯刑事責任行為提出告訴，此有該告訴狀在卷可參（見本院卷第一○九
      頁至一一二頁），是該通告之內容僅說明自訴人擔任金山大樓主任委員及財務
      委員職務現況及將依法主張權利之情，尚難認就此部份有何誹謗自訴人二人名
      譽之情。至於金山大樓管委會九十一年九月三十日臨時委員會會議記錄部分，
      自訴人戊○○則自陳其當時不在，不知道是何人張貼或散發等語（見本院九十
      一年十二月十六日訊問筆錄第三頁），自訴人甲○○亦自陳：丁○○雖未在會
      議記錄上簽名，但丁○○有參加臨時委員會之開會，何人去張貼或散發，伊沒
      有看到，不知道是何人所為等語（見同上訊問筆錄第四頁），是縱雖如自訴人
      主張係由被告辛○○將會議記錄交付與自訴人甲○○等情，然尚乏證據可資證
      明被告丁○○、辛○○曾將金山大樓管委會九十一年九月三十日臨時委員會會
      議記錄散發與不特定人或張貼於公告欄之行為。
    (2)證人丙○○於本院調查中到庭結證稱：當時係丁○○以電話向伊詢價，伊遂以
      公司規定之價格報價，並傳真系爭估價單與丁○○，由丁○○及自訴人取得之
      二估價單觀之（丁○○取得者即為系爭估價單，自訴人所取得則為編號Ｚ00
      00000號估價單，見本院卷第三四頁，為自證六之四），二者之電梯規格
      、種類及廠牌一樣，二者之所以會有價差，係因各估價單所附之材質表記載之
      材質、內裝及施工項目有不同等語（見本院九十二年一月二十四日訊問筆錄）
      ，並提出自訴人及被告丁○○詢價估價單所附材質表各一張（系爭估價單之材
      質表見本院卷第一九八頁，另自訴人詢價估價單之材質表見本院卷第二一五頁
      ）在卷可稽，參以上開被告丁○○及自訴人詢價之二估價單及二材質表所記載
      內容，單從二估價單上之記載，可知電梯設備之數量、品牌及規格均大致相同
      ，但無法得悉為何二者價差高達五十八萬元之原因，需配合材質表之記載，始
      可分辨二者價差產生之原因在於二者施工及材質之不同。而自訴人亦均稱：當
      時並未在公佈欄張貼渠等向永大公司詢價估價單之材質表，後來亦無在公佈欄
      張貼前開材質表等語（見本院九十二年一月二十四日訊問筆錄第一七頁），核
      與被告丁○○所稱當時自訴人並未將較貴詢價之估價單所附材質表張貼公佈欄
      之情相符，則被告丁○○、辛○○經相關查證取得相同規格、種類及廠牌電梯
      較低估價之估價單後，於九十一年九月三十日臨時委員會議中，就關係所居住
      社區大樓高達上百萬元公共設備電梯購置之公益事務提出自訴人可能涉及貪污
      、信用破產等質疑，雖被告丁○○、辛○○所指摘者均屬足以毀損自訴人名義
      之事，然揆諸前開規定及說明，應認被告丁○○、辛○○仍係出於善意而對可
      受公評之事而為適當之言論。
四、綜上所論，就自訴人所訴被告丁○○、乙○及辛○○施強暴、脅迫妨害自訴人行
    使擔任金山大樓主任委員及財務委員提領金山大樓管委匯款項之權利、區分所有
    權人會議及被告丁○○、辛○○於臨時委員會誹謗自訴人名譽及事後散發通告、
    金山大樓管委會臨時委員會會議記錄以加重誹謗之部分，均無法證明被告丁○○
    、乙○及辛○○有何犯行，且亦查無其他證據足資證明被告三人有自訴人所指之
    前開犯行，是自應就上開部分為被告丁○○、乙○及辛○○無罪之判決。
肆、至於自訴人戊○○關於傳喚富邦銀行及聯邦銀行經理之聲請及被告三人關於函請
    臺北市國稅局查永大公司於八十九年、九十一年出售電梯與金山大樓款項之申報
    明細項目之聲請，二者與本案認定事實及適用法律均無關係，是本院認均無調查
    之必要而應予以駁回，附此敘明。
據上論斷，應依刑事訴訟法第三百四十三條、第二百九十九條第一項前段、第三百零
一條第一項，刑法第五十六條、第二百十六條、第二百十條、第三百零九條第一項、
第五十五條、第四十一條第一項前段，罰金罰鍰提高標準條例第一條前段、第二條，
判決如主文。
中      華      民      國    九十二    年      十      月     十四     日
                              臺灣臺北地方法院刑事第一庭
                                  審判長法  官    陳興邦
                                        法  官    劉亭柏
                                        法  官    唐于智
右正本證明與原本無異。
如不服本判決，應於判決送達後十日內向本院提出上訴狀（應抄附繕本）。
                                        書記官    陳俐妙
中      華      民      國    九十二    年      十      月     十四     日
附錄本案論罪法條
刑法第二百十六條
行使第二百十條至第二百十五條之文書者，依偽造、變造文書或登載不實事項或使登
載不實事項之規定處斷。
刑法第二百十條
偽造、變造私文書，足以生損害於公眾或他人者，處五年以下有期徒刑。
刑法第三百零九條第一項
公然侮辱人者，處拘役或三百元以下罰金。


司法院資訊處製作；財團法人民間司法改革基金會備份。
